【裁判字號】    89,易,4174
【裁判日期】    900115
【裁判案由】    傷害
【裁判全文】
臺灣板橋地方法院刑事判決                        八十九年度易字第四一七四號
    公  訴  人  臺灣板橋地方法院檢察署檢察官
    被      告  甲○○
右被告因傷害案件，經檢察官提起公訴（八十九年度偵字第一八一五七號），本院判
決如左︰
    主  文
甲○○無罪。
    理  由
一、公訴意旨以甲○○與乙○係同居關係，二人間，具有家庭暴力防治法第三條第二
    款所定之家庭成員關係。於民國八十九年六月五日（公訴人誤為四日）凌晨三時
    二十分許，在臺北縣新莊市○○街一二四號二樓住處，因乙○認為甲○○外出，
    係為找其另外女友，心生不滿，二人發生爭執，甲○○竟基於傷害之故意，手持
    晾衣服所用之鐵棍毆打乙○，致乙○受有全身多處挫傷瘀腫（前額、右頰、前胸
    、右背及右肘）等傷害，因認甲○○涉犯刑法第二百七十七條第一項之傷害罪嫌
    。
二、按犯罪事實應依證據認定之，無證據不得推定其犯罪事實，不能證明被告犯罪或
    其行為不罰者，應諭知無罪之判決，刑事訴訟法第一百五十四條、第三百零一條
    第一項定有明文。又犯罪事實之認定，應憑真實之證據，倘證據是否真實尚欠明
    顯，自難以擬制推測之方法，為其判斷之基礎。又認定犯罪事實所憑之證據，雖
    不以直接證據為限，間接證據亦包括在內；然無論直接證據或間接證據均需於通
    常一般人均不致有所懷疑而得確信其為真實之程度者，始得據之為有罪之認定（
    最高法院五十三年臺上字第六五六號、七十六年度台上字第四九八六號判例參照
    ）。所謂認定被告之犯罪證據，應依積極證據，若積極證據，無足為被告不利之
    認定時，即應為被告有利之認定，並無須另有有利於被告之證據，始符證據裁判
    主義之本旨（最高法院五十二年臺上字第一三００號、三十年上字第八一六號判
    例意旨參照）；告訴人所為告訴仍有合理性懷疑為不真實或與現存證據及說詞有
    所齟齬者，即應排除於裁判證據之外，是於嚴格之刑事證據裁判原則下應作此解
    釋，方合於法律實質正義之實現；又告訴人之告訴，係以使被告受刑事訴追為其
    終極目的，是其陳述說詞是否與事實相符，仍應調查其他事證以資為佐，不得以
    告訴人有瑕疵之指述及與指述顯屬不合之證據採為被告不利之認定。再按（舊）
    刑法第二百九十三條第一項之傷害罪（即現行刑法第二百七十七條第一項之傷害
    罪），以有傷害人之意思並發生傷害之結果者始能成立，二者缺一不可。合先敘
    明。
三、公訴意旨認被告涉有傷害罪嫌，無非係以告訴人乙○指訴綦詳，並經當時在場兩
    造之女兒丙○○到庭證稱：伊當時在睡覺，被他們吵醒，媽說他外面有女人，‧
    ‧，媽就拿一罐防身用噴霧器，爸爸把它搶過來，朝媽媽噴，後來衣架被他們撞
    倒，東西散落一地，爸爸就拿架衣服的鐵棍打媽媽‧‧『按：未載全部證述，如
    後述』等語，再就診斷證明書上所載之傷勢，有全身多數挫傷瘀腫，顯非單純拉
    扯跌倒所致，復有驗傷診斷書一紙附卷可資佐證，被告前開所辯，顯係卸責之詞
    等為其論據。
四、訊據被告甲○○矢口否認右揭傷害犯行，辯稱：「沒有打她，爭吵中沒有打她之
    意思，是二人爭吵中無意間弄到的」等語；另於偵查中辯稱以當天伊胞姐打電話
    說母親病危『按：被告之母於八十九年四月十九日住進中國醫藥學院附設醫院，
    同月二十八日申請重病卡，六月十六日住院，六月二十九日病危自動出院，六月
    三十日亡故』要伊趕回去，乙○不讓伊走，就拿棍子打，伊搶下棍子，互相拉扯
    跌倒，並沒有打她等云云。經查：
    (一)、證人丙○○（即被告與告訴人所生之女兒，民國七十三年七月四日生）證述
        以：「（你是否在場？）我當時在睡覺，被他們吵醒媽說他外面有女人，他
        們一直互罵，後來我出去勸他們，他要拿衣服走，我媽媽不讓他走，後來我
        媽就拿一罐噴霧器，後來我爸把他搶過來對著我媽噴，後來衣架被他們撞倒
        ，東西散落一地，後來我爸就拿架衣服的鐵棍給我媽打『按：應係閩語用詞
        』，他們是從房間打到客廳，我爸爸還叫我拿菜刀，他們就互相拉扯，還傷
        到哪裡我不知道，後來我媽叫我報警，警察來前，我爸爸就走了」等語（見
        八十九年十月六日偵查筆錄），由此證述，其間之打係雙方無意間之互相爭
        奪吵打拉扯，抑或單純之被告毆打告訴人，仍存有懷疑之處。
    (二)、訊之告訴人陳稱以：「（兩人關係？）同居二十餘年，自六十八年迄今，與
        他生了一個女兒，女兒與我同住。他所言不實，我無打他。（案發經過？）
        他喝酒，去找女人，我不讓他去，他就打我。」等詞；另訊據被告供述以：
        「（對起訴書之犯罪事實有何意見『告以要旨』？案發經過？）在六月五日
        凌晨；六月四日晚上十一點左右，我與他去賭博，她賭我無賭。回來時五日
        一時半，我在客廳，她在房間。他說我若要去找該女人叫我去撞車。我是因
        母親病重我要回去看。兩人起口角，女兒起來，我叫女兒拿衣褲，我說為何
        只拿衣服，無拿褲子。女兒說媽媽不讓她拿，叫我去拿，我去拿時。乙○擋
        住推我，我倒下，衣櫃也倒下，我就拿褲子，我叫女兒拿袋子。我蹲下拿褲
        子，乙○左手拿噴霧器，右手拿衣架鐵管，問我有沒有她的存在。我說沒有
        她的存在。我的意思是我要回去看母親，她不回去看無關係，也不讓我回去
        。噴霧器噴了半罐，她也推我，我就以該鐵管與她一起推到客廳。到了客廳
        ，是要搶鐵管兩人在地上打滾，她推來，把我推到牆，我推回去，鐵管傷到
        她的前額。」等語（均見本院八十九年十一月十七日訊問筆錄）。因此，其
        間二人因故爭吵，而有互相爭奪衣架桿之情事，要無疑問。
    (三)、又經本院隔離單獨訊問證人丙○○證稱：「（與父母住多久？本件知多少？
        ）自我出生開始住福樂街，經常吵架父就跑出去，又跑回來。一個月或一個
        星期吵一次。本件他們深夜回來，吵，母說父外有女人，父罵髒話『三字經
        』，我說別吵明天要上班，母舊事重提以前外有女人，父發誓無，我覺得有
        。現在這個女人曾打電話來。雙方吵來吵去，我叫父出去先離開，說在此吵
        亦無濟於事。當時父在客廳，母在房間。母不甘願讓他出去與別的女人在一
        起，父叫我收拾衣服，我去房間找，母對我說不讓他拿。父進來房間，爭吵
        、拉扯『我當時也在房間』，母拿噴霧器有噴無噴到，父搶過來，噴母，噴
        的房間很嗆；爭吵拉扯間就將掛衣架推倒，衣架桿已脫落，兩人在互拉該桿
        ，搶奪間，母鬆手，父趁勢持衣架桿打母前額，並將母壓在地上且叫我去拿
        菜刀。母說報警，我打一一○後，父知我報警就逃離，該時起就無回來。警
        十至十五分到。母對警說係因外有女人才打她。」等語，又訊之被告供述以
        ：「（對證人之證言有何意見？『提示並告以要旨』衣架倒下時我蹲著要收
        衣服，她左手拿噴霧器右手拿衣架桿問我說有無她的存在，我說無，要回去
        看母，她就噴來，兩人就推著該桿出房間，到客廳她推我到牆壁，我反推過
        去，桿碰到她前額，我知女兒有報警，心想這裡不住了搭車到南部去照顧母
        。兄弟輪流照顧。下去三、四天後才住院『中國醫藥學院─前後住兩次』等
        語；再者，訊之證人證稱：「（對你父說言有何意見？）他去看祖母沒錯，
        但事情經過非如此，母是正前額受傷。（本院按：父女當庭爭吵）；（有看
        到打？）推來推去，我有看到父一手持桿一手拉住母打下去。」等語，告訴
        人陳稱：兩人就是爭搶此桿。在房內就被搶走，在房內打，在客廳又打等。
        （以上見本院八十九年十二月十三日訊問筆錄）；因此，就上供述觀之，亦
        可確認其間，有由房內互相爭奪衣架桿，因而在地上翻滾之情形存在，亦無
        何異見，而就證人證述以兩人在互拉該桿，搶奪間，母鬆手，父趁勢持衣架
        桿打母前額等情，應係告訴人鬆手後力量之差異所造成之順勢，而非趁勢毆
        打，故就此證述仍難認為有由被告基於傷害之意思所為傷害犯行。
    (四)、另觀之告訴人所舉出之診斷證明書記載：全身多處挫傷瘀腫前額二乘二公
        分；右頰一乘○‧八公分；前胸三乘一公分；右背三公分；右肘一
        乘○‧五公分等。因此，就此等之傷害程度觀之，於男女雙方間均呈現極度
        憤怒緊繃情形下，互相之推擠滾翻，其有造成若此記載之傷害，應無何離經
        悖義。至於前額單一之二乘二公分之瘀腫，核與被告暨告訴人所供，其二人
        有搶奪衣架桿情形觀之，在雙方力道有所差異下，一方之鬆脫，無意間該衣
        架桿觸碰額頭應造成該瘀腫者，與證人丙○○證稱其母係因鬆手，父親『趁
        勢』持衣架桿打伊母前額致使伊母正前額受傷者，亦屬謀合，因是，被告所
        辯，足堪憑採。
    (五)、據上，自難憑告訴人指述而認定被告涉有傷害犯行之論據，且被告與告訴人
        於上開住處房間內至客廳間，發生搶奪衣架桿衝突之過程中，被告與告訴人
        自始至終均緊握衣架桿，益徵被告供述之內容與證人丙○○證述事實相符，
        證人所稱之打伊母者，應認為係二人互相推擠翻滾，其後搶奪衣架桿因鬆手
        後所造成者，故被告確無毆打告訴人之犯行與犯意，要可確認。故可知乃肇
        因告訴人與被告間認為有「第三者」之女子介之於內，所生口角爭執使然，
        更且觀之告訴人陳稱：「我叫他別去找女人」者（見本院九十年一月三日審
        判筆錄），並對照被告於警訊中首次供述：「（為何乙○身上有多處受傷？
        ）因我與他發生口角，乙○右手拿鐵管，左手持瓦斯噴霧器噴我眼睛，眼睛
        睜不開，遂抓著他的手往前推至客廳致碰到牆壁致二人均跌倒」等語（見八
        十九年八月二十五日警訊筆錄）足明傷之所成，果若，其間有第三者之女子
        存在，就告訴人與被告間同居情誼，且育有一女，於被告以言，該行徑固屬
        非是，應思反躬，尤為當然。又如前所述，證人就關於毆打傷害之證言應認
        就『趁勢』者有所誤解而不可採，且就從房內以至於到客廳之整個爭奪衣架
        桿互相拉扯過程，其等間所為之供述，並無異致，是被告既非有傷害告訴人
        之犯罪意圖，自與刑法第二百七十七條第一項傷害罪之構成要件即有未合，
        自無從僅以告訴人指詞遽認被告涉有傷害罪責，因衡之一般人之社會生活經
        驗觀之，綜觀被告所辯全情，應非放矢。此外，本院復查無其他積極證據足
        資證明被告有公訴所指傷害犯行，揆諸前揭，不能證明其犯罪，自應為無罪
        之諭知。
據上論斷，應依刑事訴訟法第三百零一條第一項前段，判決如主文。
本案經檢察官李嘉明到庭執行職務。
中      華      民      國      九  十      年    一    月    十  五    日
                                      臺灣板橋地方法院刑事第六庭
                                              法  官  黎錦福
右正本證明與原本無異。
如不服本判決，應於判決送達後十日內向本院提出上訴狀。
                                              書記官  戴尚榮
中      華      民      國      九  十      年    一    月    十  八    日
如不服本判決，應於判決送達後十日內，向本院提出上訴狀。


司法院資訊處製作；財團法人民間司法改革基金會備份。
